【裁判字號】    90,訴,352
【裁判日期】    901009
【裁判案由】    偽造文書等
【裁判全文】
臺灣士林地方法院刑事判決                          九十年度訴字第三五二號
    聲  請  人  臺灣士林地方法院檢察署檢察官
    被      告  甲○○
右列被告因偽造文書等案件，經檢察官聲請簡易判決處刑（九十年度偵字第三二三三
號），本院認不得為簡易判決處刑（九十年度簡字第八七三號），改依通常程審理，
判決如左：
        主  文
甲○○連續行使偽造私文書，足以生損害於他人，處有期徒刑伍月，如易科罰金，以
參佰元折算壹日。
偽造如事實欄所載「乙○○」簽帳單之顧客存根聯柒紙（含偽造「靜ｔａｔａ」之署
名柒枚）、偽造同上簽帳單店家收執聯上「靜ｔａｔａ」」之署名柒枚，均沒收。
        事  實
一、甲○○係台北市士林區私立文化大學（下稱文化大學）企業管理系之學生，於民
    國（下同）八十九年十二月十四日上午八時二十分許至十時間，在文化大學大思
    館第八０四號教室內，與該校觀光系學生一同上選修該系之課程時，見鄰座觀光
    系之同組同學乙○○書包置於座位旁，於換座位時並請其幫忙拿書包，且忙於與
    同學討論稍候之小組報告，竟萌生為自己不法所有之意圖，趁乙○○疏於注意之
    際竊取乙○○置於書包內之皮夾一個（內有現金新台幣二千元、乙○○所有之中
    國信託商業銀行股份有限公司（下稱中國信託銀行）信用卡二張，卡號分別為：
    0000000000000000號、0000000000000000號
    及乙○○所有之國民身分證、學生證、行照、駕駛執照及健保卡等證件），甲○
    ○得手後，即基於行使偽造私文書及意圖為自己不法所有之詐欺等概括犯意，於
    下課時搭車趕至台北市○○○○路附近，自當日上午十時四十九分許起，至同日
    十二時四分許止，連續持上開卡號為0000000000000000號之信
    用卡，於如附表所示之時間、地點盜刷信用卡消費，並於各該次之消費時，連續
    在簽帳單之持卡人處偽簽乙○○署名「靜ｔａｔａ」，用以偽造簽帳單私文書（
    二聯式），除自行保留一聯外（顧客存根聯），另一聯則交付特約商店而予行使
    ，使如附表所示之特約商店店員誤為乙○○本人簽帳消費，而依約交付財物，連
    續七次取得財物，總計詐得價值新台幣（下同）二萬四千七百二十一元之物品，
    足以生損害於乙○○、中國信託銀行及如附表所示之各特約商店（各次交易時間
    、交易對象、詐欺所得金額，均詳如附表所示）。甲○○則於刷卡消費後，將上
    開信用卡二張、皮夾及內含之國民身分證、學生證、行照、駕駛執照及健保卡等
    證件棄置於台北市○○區○○路旁之表垃圾桶。嗣因乙○○經中國信託銀行通知
    後，始報警循線查得上情。
二、案經台北市政府警察局士林分局報告臺灣士林法院檢察署檢官偵查聲請簡易判決
    處刑，本院改依通常程序審理。
        理  由
一、訊據被告甲○○，固坦承持被害人乙○○所有卡號為000000000000
    0000號之中國信託信用卡，於如附表所示之時間、地點，盜用刷卡消費之事
    實，惟矢口否認涉有竊盜罪嫌，辯稱：伊當天上課時雖然坐在乙○○旁邊，並在
    她換座位時有幫她拿書包，但伊並未偷她皮夾，伊是在下課後上廁所時，發現有
    個不屬於伊的東西在伊的大包包內，當時並未仔細看，等伊去坐公車打開大包包
    時，才發現大包包內有這個皮夾，伊因為一時貪念，才拿去盜刷的，事後害怕就
    把皮夾連同裡面的東西一起丟掉，伊不知為何大包包內會有乙○○的皮夾云云。
    惟查：被告對於如何取得被害人乙○○所有之上開皮夾乙節，於警訊中係稱：「
    下課後要去搭公車時，發現她的皮包在我的包包內。」等語（見偵查卷第十頁背
    面），於偵查中經檢察官訊以：「為何有該卡？」，答以：「我在八０四教室內
    撿到的。」，後經檢察官提示其於警訊中所言，訊以：「為何警訊中稱是在公車
    上發現盧女皮夾在妳包包內？」，答以：「我搭公車返家時，發現我的皮包內有
    盧女的皮夾，內有盧女的身分證件。」，訊以：「確實撿到皮夾地點？」，答以
    ：「在八０四教室。」（均見偵查卷第二十頁、第二十二頁），於本院調查中經
    訊以如何取得乙○○之皮夾時，答以：「在我皮包內發現的，那天十二月十四日
    十點下課，我到文化大學大恩館八樓上廁所，在上廁所時發現乙○○的皮夾在我
    書包內。」，訊以：「妳看到上開東西後如何處理？」，答以：「我因為一時貪
    念，據為己有，當時我下二堂沒有課。」，經再訊以：「妳在警訊中說妳是要去
    搭公車時，發現她的皮夾在妳的包包內，有何意見？」，答以：「我在上廁所時
    打開包包拿衛生紙時大概有看到，我覺得有點怪怪的，那個東西不是我的，但我
    沒有打開來看，等我上公車時，要把書拿出來，又看到這個東西，我才打開來，
    發現是乙○○的東西。」（見本院九十年九月六日訊問筆錄），足見被告所辯不
    僅前後不一，且經提示與前開辯解有不同之處時，即再予修正附會之情甚明，況
    被告既不知乙○○之皮夾何以會出現在其包包內，竟於偵查中答稱「在八０四教
    室撿到」云云，實有違常情。而被害人乙○○於本院調查中指稱：當天與被告坐
    隔壁，當時書包放在座位上靠近被告右手邊，後來座位時有請被告幫她拿書包，
    當時因為與同學一直討論，沒有仔細去注意，之後就整組到教室前面作報告，被
    告是外系生與伊同一組，後來是信用卡中心通知才知道信用卡被刷爆，上課時大
    家都在準備期末報告，每個小組的人都坐在一起，每個人都很緊張，且沒有什麼
    人認識她，應該不會有人對她惡作劇，被告說不知為何伊的皮夾會跑到她包包內
    的說法很不可思議等語，而被告自承當日約於八時二十分許進入教室內，直到十
    時許下課，中間都沒有下課，被害人乙○○坐在伊隔壁，換坐位時有幫她拿書包
    ，伊都不認識他們班上的同學，與他們也沒有交情等語，是該堂課既未下課，而
    被告曾與被害人仳鄰而坐，有接觸過被害人之書包，且被告與該觀光系學生並無
    交情，遑論怨隙，理應無人將被害人之皮夾故意放入被告包包內之可能，況被告
    對於被害人皮夾何以出現在其包包內乙節，所供前後矛盾且不合情理，應認係被
    告趁與被害人仳鄰而坐時，竊取被害人放置於書包內之皮夾甚為灼然，所辯不足
    採信。此外，其盜刷信用卡部分之犯行，亦據證人即如附表所示特約商店之店員
    胡嘉麟、張雅雯、陳麗萍等人於警訊中指訴被告盜刷乙○○上開信用卡等情甚詳
    ，並有如附表所示編號二至七號之簽帳單（店家收執聯）共六紙附卷可稽，是以
    本案事證明確，被告之犯行洵堪認定。
二、核被告竊取被害人乙○○皮夾之所為，係犯刑法第三百二十條第一項之竊盜罪；
    又按上開簽帳單係以文字為一定之意思表示，具有存續性且屬法律上有關係之事
    項，為文書之一種，並為私人製作之文書，故被告於簽帳單上偽造「靜ｔａｔａ
    」署押並持以行使之所為，係犯刑法第二百十六條、第二百十條之行使偽造私文
    書罪，偽造署押為偽造私文書之部分行為，偽造私文書之低度行為為行使偽造私
    文書之高度行為所吸收，均不另論罪。又被告偽以乙○○名義刷卡購物之行為，
    係犯刑法第三百三十九條第一項之詐欺取財罪。又被告先後多次行使偽造私文書
    及詐欺取財之犯行，分別時間緊接，犯罪構成要件相同，顯係出於概括犯意反覆
    為之，均為連續犯，應依刑法第五十六條之規定分別論以連續行使偽造私文書罪
    、連續詐欺取財罪，並加重其刑。又被告所犯上開竊盜罪、連續行使偽造私文書
    罪、連續詐欺取財罪，三罪間具有方法、結果之牽連關係，應依牽連犯之規定從
    一重論以連續行使偽造私文書罪處斷。聲請人就竊盜罪部分未據起訴（聲請意旨
    認該部分係涉犯侵占遺物罪嫌，惟基本事實不同，無法變更起訴法條，詳如後述
    ），惟此部分與前開經聲請簡易判決處刑論罪科刑部分具有裁判上一罪之關係，
    為聲請簡易判決處刑效力所及，本院自得併予審理。爰審酌被告之素行、所犯情
    節、所生危害、犯後部分否認犯行、未見悔意、己賠償被害人等一切情狀，量處
    如主文所示之主刑。按刑法第四十一條業於九十年一月十日公布修正，並於同年
    一月十二日生效，該條第一項規定：「犯最重本刑為五年以下有期刑以下之刑之
    罪，而受六個月以下有期徒刑或拘役之宣告，因身體、教育、職業、家庭之關係
    或其他正當事由，執行顯有困難者，得以一元以上三元以下折算一日，易科罰金
    。但確因不執行所宣告之刑，難收矯正之效，或難以維持法秩序者，不在此限。
    」，本件被告所犯連續行使偽造私文書罪，係最重本刑五年以下之罪，比較新舊
    法結果，新法對於被告較有利，依刑法第二條第一項前段規定，應適用裁判時之
    刑法第四十一條第一項前段規定諭知易科罰金之折算標準。
三、被告偽造如事實欄所載之簽帳單七份（均為二聯式），其中一聯顧客存根聯交由
    被告收受，此為被告所有，且為供犯罪所用之物，雖未扣案仍亦未能證明已滅失
    ，應依刑法第三十八條第一項第二款規定宣告沒收（包括其上偽造「靜ｔａｔａ
    」之署名共七枚）；至於已交由各該店家之另外一聯簽帳單，非被告所有，然其
    上偽造「靜ｔａｔａ」署名共七枚（如附表所示編號一之存根聯並未扣案，然亦
    未能證明已滅失），應依刑法第二百十九條規定宣告沒收。
四、聲請意旨另略以：被告係於文化大學大思館第八０四教室內，拾獲被害人乙○○
    所遺失之上開皮夾，因被告此部分係犯刑法第三百三十七條之侵占遺失物罪嫌云
    云，惟此部分應係竊盜罪，已如前述，而侵占遺失物罪與竊盜罪之犯罪基本事實
    不同，無法變更起訴法條，此外，又查無其他積極之證據足以證明被告係犯侵占
    遺失物罪嫌，而聲請人認此部分與前開聲請簡易判決處刑經論罪科刑部分，具牽
    連犯關係，爰不另為無罪之諭知。
依刑事訴訟法第四百五十二條、第二百九十九條第一項前段，刑法第二條第一項前段
、第五十六條、第二百十六條、第二百十條、第三百二十條第一項、第三百三十九條
第一項、第五十五條、第四十一條第一項前段、第三十八條第一項第二款、第二百十
九條，罰金罰鍰提高標準條例第一條前段、第二條，判決如主文。
案經檢察官張嘉芬到庭執行職務。
中      華      民      國      九十      年      十    月    九        日
                                  臺灣士林地方法院刑事第四庭
                                      法  官  楊    迺    伶
右正本證明與原本無異。
如不服本判決，應於判決送達後十日內，向本院提出上訴狀。
                                          書記官
中      華      民      國      九十      年              月            日
附錄論罪科刑法條：刑法第三百二十條第一項；第二百十六條、第二百十條


司法院資訊處製作；財團法人民間司法改革基金會備份。
